臺灣高雄地方法院刑事判決　　　　　　　100年度易字第610號
公　訴　人　臺灣高雄地方法院檢察署檢察官
被　　　告　潘豐祥
上列被告因傷害案件，經檢察官提起公訴（99年度偵字第33642
號），本院判決如下：
    主  文
潘豐祥無罪。
    理  由
一、公訴意旨略以：被告潘豐祥為位於高雄市苓雅區○○○路46
    1 號之中山大廈第6 屆管理委員會（下稱管委會）副主任委
    員，因不滿管委會在大樓電梯內張貼其未繳納管理費及與李
    火順（上開管委會第6 屆主任委員）間刑事案件告訴狀等文
    件，於民國99年8 月28日晚上10時10分許，在上開大樓電梯
    內，撕毀上開公告（毀損部分業經檢察官為不起訴處分），
    當天值班之管理員即告訴人余宗興發現後隨即報警，並要求
    被告在大廳等候警員，被告不從旋與告訴人發生拉扯，並以
    內裝不明氣體之噴霧器向余宗興噴灑，致告訴人受有吸入性
    嗆傷之傷害。因認被告涉犯刑法第277 條第1 項之傷害罪嫌
    等語。
二、按「犯罪事實應依證據認定之，無證據不得認定犯罪事實」
    、「不能證明被告犯罪者，應諭知無罪之判決」，刑事訴訟
    法第154 條第2 項、第301 條第1 項分別定有明文。申言之
    ，犯罪事實之認定應憑證據，如未能發現相當證據，或證據
    不足以證明，自不能以推測或擬制之方法，作為裁判基礎（
    最高法院40年台上字第86號判例意旨參照）；且認定犯罪事
    實所憑之證據，雖不以直接證據為限，間接證據亦包括在內
    ，然而無論直接證據或間接證據，其為訴訟上之證明，須於
    通常一般之人均不致有所懷疑，而得確信其為真實之程度者
    ，始得據為有罪之認定，倘其證明尚未達到此一程度，而有
    合理之懷疑存在而無從使事實審法院得有罪之確信時，即應
    由法院為諭知被告無罪之判決（最高法院76年台上字第4986
    號判例意旨參照）。再者，依刑事訴訟法第161 條第1 項規
    定，檢察官對於起訴之犯罪事實，仍應負提出證據及說服之
    實質舉證責任。倘其所提出之證據，不足為被告有罪之積極
    證明，或其指出證明之方法，無從說服法院以形成被告有罪
    之心證，基於無罪推定之原則，自應為被告無罪判決之諭知
    （參最高法院92年度台上字第128 號判例意旨）。次按告訴
    人之告訴，係以使被告受刑事追訴為目的，是其陳述是否與
    事實相符，仍應調查其他證據以資審認，告訴人之陳述如無
    瑕疵，且就其他方面調查又與事實相符，固足採為科刑之基
    礎，倘其陳述尚有瑕疵，則在未究明前，自不得遽採為論罪
    科刑之根據（最高法院52年臺上字第1300號、61年臺上字第
    3099號判例參照）。
三、證據能力部分：按被告以外之人於審判外之言詞或書面陳述
    ，除法律有規定者外，不得作為證據；又被告以外之人於審
    判外之陳述，雖不符第159 條之1 至第159 條之4 之規定，
    但經當事人於審判程序同意作為證據，法院審酌該言詞陳述
    或書面陳述作成時之情況，認為適當者，亦得為證據；當事
    人、代理人或辯護人於法院調查證據時，知有第159 條第1
    項不得為證據之情形，而未於言詞辯論終結前聲明異議者，
    視為有前項之同意，刑事訴訟法第159 條第1 項、第159 條
    之5 規定甚明。查本案所引用之證據資料（詳後引證據），
    均於審理程序中詢問當事人，使其就證據能力之有無表示意
    見，而當事人對證據能力均不爭執。經本院於審判中依各該
    證據之性質，以法定調查程序及方法，逐一調查並使當事人
    及辯護人表示意見，復查無法定證據取得或使用禁止之情形
    ，應認均有證據能力。
四、本件公訴人認被告涉有傷害罪嫌，無非係以告訴人證詞、阮
    綜合醫療社團法人阮綜合醫院診斷證明書及監視錄影畫面翻
    拍照片，為其論斷依據。訊據被告於本院審理中，對其於99
    年8 月28日晚上10時10分許，與告訴人於前開大樓大廳發生
    拉扯，惟矢口否認有何傷害告訴人犯行，辯稱：伊當天並沒
    有帶噴霧劑，不可能向告訴人噴灑等語（參警卷卷第2 頁；
    審易卷第29頁、本院卷第116頁）。經查：
  (一)被告為位於高雄市苓雅區○○○路461 號之中山大廈第6 屆
    管委會副主任委員，於99年8 月28日晚上10時10分許，在上
    開大樓電梯內，撕毀其未繳納管理費及與李火順間刑事案件
    告訴狀等文件，當天值班之管理員即告訴人發現後隨即報警
    ，並要求被告在大廳等候警員，被告不從旋與告訴人發生拉
    扯等情，業據被告於警詢、偵訊及本院均坦認不諱（參警卷
    第2 頁至第3 頁；偵卷第10頁；本院審易卷第29頁），核與
    告訴人於本院審理中所證相符（參本院卷第108 頁），並有
    現場監視錄影畫面翻拍照片及勘驗筆錄在卷可憑（參本院卷
    第62頁至第87頁、第94頁、第95頁），此部分之事實，堪以
    認定。
  (二)告訴人雖於本院審理中明確證稱被告於前開時、地與其拉扯
    時，有持噴霧器朝其噴灑不明液體，並指出被告係於本院卷
    第69頁監視錄影畫面翻拍照片所顯示之時間右手伸向身體後
    方拿取噴霧器，再於本院卷第71頁監視錄影畫面翻拍照片所
    示之時間持噴霧器朝其噴灑等語（參本院卷第109 頁、第11
    2 頁）。惟若依告訴人所言，被告係於本院卷第69頁畫面所
    顯示之時間，右手伸向身體後方拿取噴霧器，則該噴霧器應
    係置放於被告右後褲袋。而被告右後褲袋所放置之物，係類
    似筆狀，有本院勘驗電梯內監視錄影畫面筆錄在卷可憑（參
    本院卷第94頁、第84頁），又觀之被告在電梯內持筆塗畫公
    佈欄之監視錄影畫面（參本院卷第79頁、第80頁），該畫面
    中被告用以塗畫之筆若插於後褲袋，所呈現出畫面應與上開
    筆狀物相仿，被告於本院審理中辯稱右後褲袋所裝物品係麥
    克筆，應堪採信。依此而論，被告縱使右手真有伸向身體後
    方取物，所取之物，當非噴霧器。且一般人若遭不明液體噴
    灑，必然有所反應，諸如閃避或立即檢視遭噴灑何物，然依
    告訴人所指遭被告噴灑之時點後照片觀之，告訴人全未有何
    閃躲、檢視舉動，反而係一路在後追趕被告（參本院卷第72
    頁至第76頁）。參以本件案發後約10餘分鐘，員警隨即到場
    ，並與告訴人談話約10餘分鐘，卻未聽聞告訴人提及遭被告
    噴灑不明液體，亦未見告訴人有何咳嗽等不舒服情況，有員
    警曹貴州於本院審理中證詞在卷可憑（參本院卷第99頁、第
    100 頁），被告是否如告訴人所述，有持噴霧器朝其噴灑不
    明液體，已非無疑。對照診斷證明書所載告訴人病名為：「
    疑似」吸入性嗆傷，有阮綜合醫院診斷證明書在卷可考（參
    警卷第15頁），而經本院函詢該院何以病名冠以「疑似」一
    詞，該院函覆稱：「一、查病患余宗興於99年8 月28日22時
    56分至急診之具體症狀為咳嗽、胸悶。二、因病患自訴〝工
    作中被人噴灑不明液體，吸入此不明物質後〞導致咳嗽、胸
    悶，因而臨床認定有診斷之傷害。三、但因第一點及第二點
    為病人自訴，現場實際狀況不得知，故病名係〝疑似〞吸入
    性嗆傷」等語，有該院100 年6 月22日阮醫教字第10000002
    97號函在卷可憑（參本院卷第38頁），可見係因告訴人主訴
    遭人噴灑不明液體，該院才將告訴人主訴之咳嗽、胸悶症狀
    ，以「疑似」吸入性嗆傷記載。故該「吸入性嗆傷」並非醫
    院所明確認定，而係以告訴人之主訴為據，自難憑此即認告
    訴人確實受有此部分之傷害。由此益證被告是否真有持噴霧
    器朝告訴人噴灑不明液體，實有疑問。
五、綜上所述，本件關於被告傷害告訴人之犯罪證明，尚未達於
    通常一般之人均不致有所懷疑，而得確信其為真實之程度，
    ，此外，復查無其他積極證據足資證明被告有公訴人所指之
    傷害犯行，按上所述，本件自應為無罪諭知。
據上論斷，應依刑事訴訟法第301 條第1 項，判決如主文。
本案經檢察官劉慕珊到庭執行職務。
中    華    民    國   100    年    9     月    2     日
                  刑事第十四庭   法  官   林揚奇
以上正本證明與原本無異。
如不服本判決應於收受判決後10日內向本院提出上訴書狀，並應
敘述具體理由。其未敘述上訴理由者，應於上訴期間屆滿後20日
內向本院補提理由書(均須按他造當事人之人數附繕本)「切勿逕
送上級法院」。
中    華    民    國   100    年    9     月    5     日
                                 書記官   何明昌